【裁判字號】    98,台上,4014
【裁判日期】    980716
【裁判案由】    常業詐欺
【裁判全文】
最高法院刑事判決            九十八年度台上字第四０一四號
上  訴  人  甲○○
上列上訴人因常業詐欺案件，不服台灣高等法院高雄分院中華民
國九十五年十二月二十日第二審判決（九十五年度上訴字第一八
五五號，起訴案號：台灣高雄地方法院檢察署九十三年度偵字第
一０二六九號），提起上訴，本院判決如下：
    主  文
上訴駁回。
    理  由
按刑事訴訟法第三百七十七條規定：上訴於第三審法院，非以判
決違背法令為理由，不得為之。是提起第三審上訴，應以原判決
違背法令為理由，係屬法定要件，如果上訴理由書狀並未依據卷
內訴訟資料，具體指摘原判決不適用何種法則或如何適用不當，
或所指摘原判決違法情事，顯與法律規定得為第三審上訴理由之
違法情形，不相適合時，均應認其上訴為違背法律上之程式，予
以駁回。本件原審經審理結果，認為上訴人甲○○幫助常業詐欺
之犯行罪證明確，因而撤銷第一審關於上訴人部分之科刑判決，
改判仍依修正前常業犯規定，論上訴人以幫助意圖為自己不法之
所有，以詐術使人將本人之物交付為常業罪，處有期徒刑柒月。
已詳敘調查、取捨證據之結果及憑以認定犯罪事實之心證理由。
並就上訴人否認犯行之供詞及其所辯各節認非可採，詳加指駁。
從形式上觀察，原判決並無足以影響判決結果之違法情形存在。
上訴意旨略以：(一)、原判決理由所引證人即共同被告江忠霖（經
第一審判處有期徒刑一年六月確定）於警詢及第一審審理中之證
述，僅能證明上訴人知悉其大眾銀行帳戶內，存有江忠霖販賣電
話之所得，而不足以證明上訴人知悉江忠霖所為販賣電話與詐欺
集團之犯行有關，原判決據以認定上訴人有幫助常業詐欺犯行，
有違證據法則，亦有判決不備理由之違法。(二)、原判決理由雖援
引上訴人之大眾銀行存款紀錄，及上訴人警詢供承提供銀行帳戶
予江忠霖作為虛設電話牟利匯款用途等語，認定上訴人幫助常業
詐欺犯行，惟卷內查無積極證據足資證明上開存款確與江忠霖所
為詐欺犯行有關，原判決遽為認定，即有違誤。(三)、縱認上訴人
知悉江忠霖將販賣電話所得之款項，存入上訴人之大眾銀行帳戶
內，惟上訴人僅係提供帳戶予江忠霖個人使用，並未提供予綽號
「小李」等從事財產犯罪之人使用，上訴人未對常業詐欺犯行之
正犯提供任何助力，復未對江忠霖之幫助常業詐欺犯行有任何助
力，原判決論處上訴人罪刑，有判決適用法則不當之違法云云。
惟按：(一)、證據之取捨及犯罪事實之認定，乃事實審法院之職權
，苟其取捨，不違背經驗法則或論理法則，即不得任意指為違法
；又證據之證明力如何，由事實審法院本於確信自由判斷之，此
項自由判斷之職權行使，苟係基於吾人日常生活之經驗，而未違
背客觀上應認為確實之定則，又已敘述其何以為此判斷之理由者
，亦不容漫指為違法，而據為適法之第三審上訴理由。原判決綜
核上訴人供稱：因缺錢花用，經江忠霖提議，將上訴人所有大眾
銀行，戶名：甲○○、帳號 000-00-000000-0號之存摺、提款卡
（含密碼）及印鑑，交予江忠霖使用，以獲取每月新台幣二千元
至五千元之代價，並無償居住在江忠霖所購買之房屋等事實；證
人江忠霖於警詢及第一審證述上訴人幫助犯罪之情節；被害人乙
○○等人指訴有人利用江忠霖販售之電話，實行詐騙行為等情甚
詳。即上訴人於警詢亦承認：提供大眾銀行帳戶給江忠霖，作為
虛設電話牟利匯款之用等事實不諱。並參酌扣案之前揭帳戶出入
往來資料及帳戶存摺、提款卡等證據資料，憑以認定江忠霖於販
賣電話供他人犯常業詐欺罪使用，而幫助他人犯常業詐欺罪期間
，上訴人確有明知江忠霖有上開幫助犯罪之情，仍基於幫助江忠
霖幫助他人犯常業詐欺罪之意思，而提供其上開帳戶存摺及提款
卡，供江忠霖存入他人交付之金錢，以幫助江忠霖幫助他人犯罪
犯行之論據，而以上訴人所辯為卸責之詞，殊無足取，於理由內
依憑調查所得之證據，詳加指駁。所為論斷，核無違反客觀存在
之證據法則。(二)、幫助犯係幫助他人實行犯罪行為者，並非自己
實行犯罪之人，此觀刑法第三十條第一項之規定甚明。是刑法上
之幫助犯，不生另有幫助其犯罪之幫助犯之問題。從而幫助其他
之幫助犯者，仍應解為實行犯罪者（即正犯）之幫助犯。原判決
以上訴人係常業詐欺取財罪之幫助犯江忠霖之幫助犯，因而論上
訴人以常業詐欺取財罪之幫助犯，尚無上訴意旨所指適用法則不
當之違法情形。(三)、其餘上訴意旨，經核亦係置原判決所為明白
論斷於不顧，仍持已為原判決指駁之陳詞再事爭辯，及對於事實
審法院取捨證據與自由判斷證據證明力之職權行使，徒以自己之
說詞，任意指摘有理由不備、採證違背證據法則及適用法則不當
之違法，均難認已符合首揭法定之第三審上訴要件。其上訴違背
法律上之程式，應予駁回。
據上論結，應依刑事訴訟法第三百九十五條前段，判決如主文。
中    華    民    國  九十八  年    七    月   十六   日
                      最高法院刑事第九庭
                          審判長法官  邵  燕  玲
                                法官  李  伯  道
                                法官  孫  增  同
                                法官  李  英  勇
                                法官  劉  介  民
      本件正本證明與原本無異
                                      書  記  官
中    華    民    國  九十八  年    七    月  二十二  日
                                                Ａ


司法院資訊處製作；財團法人民間司法改革基金會備份。
